臺灣高等法院臺中分院刑事裁定　
110年度毒抗字第432號
抗  告  人  
即  被  告  賴國安


上列抗告人因違反毒品危害防制條例案件，經檢察官聲請觀察、
勒戒（聲請案號：臺灣臺中地方檢察署109年度聲觀字第954號、
109年度毒偵字第3944號），不服臺灣臺中地方法院中華民國110
年3月16日裁定(110年度毒聲字第34號)，提起抗告，本院裁定如
下：
    主    文
抗告駁回。
    理    由
一、原裁定意旨略以：抗告人即被告賴國安（下稱被告）基於施
    用第二級毒品甲氧基甲基安非他命之犯意，於民國108 年12
    月15日21時50分為警採尿時回溯96小時內某時許，在不詳地
    點，以不詳方式，施用第二級毒品甲氧基安非他命1 次。嗣
    於108 年12月15日21時許，為桃園市政府警察局中壢分局員
    警在桃園市○○區○○路0 段000 巷0 號峇里島汽車旅館203 號
    房執行臨檢，經警徵得被告同意採集其尿液檢驗，結果呈甲
    氧基甲基安非他命陽性反應而查獲。被告雖否認有上開施用
    第二級毒品甲氧基甲基安非他命之犯行，惟被告於查獲當日
    經警採集其尿液送驗結果，確呈甲氧基甲基安非他命陽性反
    應，有桃園市政府警察局中壢分局真實姓名與尿液、毒品編
    號對照表、內政部警政署刑事警察局109 年7 月23日刑鑑字
    第1090062679號鑑定書在卷可稽（見毒偵字第6231號卷第33
    至35頁），顯見有施用第二級毒品甲氧基甲基安非他命之事
    實。且被告於警詢及檢察官偵查時亦自陳其對於實際施用咖
    啡包內之毒品種類並不清楚、咖啡包內可能含有第二級毒品
    等語（見毒偵字第6231號卷第21頁；毒偵字第3944號卷第22
    頁），足見被告施用第二級毒品有所預見。是被告於108 年
    12月15日21時50分為警採尿時回溯96小時內某時許，施用第
    二級毒品甲氧基甲基安非他命之犯行，已堪認定，被告於警
    詢時辯稱其僅施用第三級毒品，核與事實未合，自難為採。
    又被告尿液經送臺灣檢驗科技股份有限公司濫用藥物實驗室
    鑑驗，結果雖呈安非他命及甲基安非他命陰性反應，然此係
    因該類檢驗項目中未包含甲氧基甲基安非他命，此亦有台灣
    檢驗科技股份有限公司濫用藥物實驗室108年12月31日濫用
    藥物檢驗報告、台灣檢驗科技股份有限公司110 年3 月4 日
    台檢（濫）- 北字第1100304001號函暨所附送驗清單各1 份
    附卷可參（見毒偵字第6231號卷第37頁；原審卷第19至23頁
    ），是上揭濫用藥物實驗室檢驗報告之結果亦難為被告有利
    之認定。綜上，被告確有於上揭時地，基於施用第二級毒品
    之犯意，施用第二級毒品甲氧基甲基安非他命1次之犯行，
    爰裁定被告應送勒戒處所觀察、勒戒等語。
二、抗告意旨略以：被告知道第二級毒品之嚴重性，故從未施用
    過第二級毒品。被告因經常偏頭痛，所以當時有服用「普拿
    疼」及「友露安」來止痛，另外當天還有使用壯陽藥，可能
    因此被驗有第二級毒品成分。被告因年輕不懂事在人生低落
    的時候，不慎使用愷他命，在與當時的女友交往期間，因當
    時女友藥已成癮而被告也跟著碰觸愷他命，但今被告已戒毒
    許久，也遠離所有會施用毒品的人。被告也更換所有聯絡方
    式表示不再碰觸毒品的決心。有關第二級毒品部分是檢驗錯
    誤，被告從未碰觸過任何安非他命或其他第二級毒品。目前
    因家庭經濟不濟，還需要被告賺錢養家還債，本件冤枉被告
    施用第二級毒品，將影響被告及家人生活，造成重大影響，
    請法官明察，還被告清白等語。
三、被告行為後，毒品危害防制條例業於109年1月15日修正公布
    ，並於同年7月15日施行，其中同條例第20條將第3項有關觀
    察、勒戒或強制戒治執行完畢釋放後得適用前 2項規定之期
    間，由「5年後」再犯第10條之罪修正為「3年後」再犯；又
    依同條例第35條之1第1款規定，修正施行前犯第10條之罪之
    案件，於修正施行後，偵查中之案件應由檢察官依修正後同
    條例第20條第3項、第1項之規定，聲請法院裁定觀察、勒戒
    。
四、經查：
(一)被告於108年12月15日晚上9時許，經警在桃園市○○區○○路0
    段000巷0號峇里島汽車旅館203號房執行臨檢，於同日晚上9
    時50分許，為警徵得被告同意採集其尿液送驗，結果檢出MM
    A（甲氧基甲基安非他命）成分等情，有上述證據資料及說
    明可資佐證，被告於警詢時對於前揭時地所採集之尿液檢體
    ，係其親自排放並當面封緘等情亦自承在卷(見毒偵字第623
    1卷第11、21頁)。是原審認定被告有施用第二級毒品甲氧基
    甲基安非他命之犯行，且於本件施用犯行前未曾受觀察、勒
    戒或強制戒治之執行，而裁定應送勒戒處所觀察、勒戒，期
    間不得逾2月，核其認事、用法並無不合。
(二)被告雖辯稱其於案發時有服用「普拿疼」、「友露安」及壯
    陽藥，可能因此被驗有第二級毒品成分等語。惟查被告所指
    曾服用之藥物中，普拿疼加強錠及三支雨傘標友露安加強液
    ，均不含安非他命、甲基安非他命或可代謝成安非他命或甲
    基安非他命之成分，服用後尿液不致檢出安非他命或甲基安
    非他命反應；市售普拿疼藥品之主成分為Acetaminophen ，
    如符合藥事法第39條規定製造、輸入者，均不含鴉片、安非
    他命、甲基安非他命或可代謝成安非他命、甲基安非他命之
    成分，故服用該等製劑不致檢出安非他命、甲基安非他命、
    嗎啡或可待因陽性反應，此有行政院衛生署管制藥品管理局
    （現改制為衛生福利部食品藥物管理署）93年6月23日管檢
    字第0930004942號、96年5月29日管檢字第0960005232號、9
    4年05月17日管檢字第0940004955號函、94年09月19日管檢
    字第0940010099號及92年05月22管證字第0920003617號函可
    參。又安非他命類藥品在我國係禁止於醫療上使用；屬於藥
    事法規定之禁藥，國內並無合法醫療用途；安非他命、甲基
    安非他命均無醫療用途，該等成分均為國內禁用之第二級毒
    品，經衛生福利部核准之市售成藥及處方藥，均不含安非他
    命、甲基安非他命等毒品成分，亦有衛生福利部食品藥物管
    理署94年3月22日管證字第0940002687號、96年5月18日管證
    字第0960004880號、92年8月21日管檢字第0920006729號函
    可參，並為法院審理同類案件於職務上所知悉，足徵即便被
    告有於驗尿前服用上開藥物，應不致使其尿液檢出甲氧基甲
    基安非他命成分。況本件內政部警政署刑事警察局係以較精
    密之高解析液相串聯質譜分析法進行鑑定，已可完全排除被
    告服用其他藥物可能造成之毒品偽陽性反應，足徵被告上開
    所辯，不足採信。其確有於108 年12月15日21時50分為警採
    尿時回溯96小時內某時許，在不詳地點，以不詳方式，施用
    第二級毒品甲氧基安非他命1次無訛。
五、綜上所述，原審以檢察官之聲請與法律規定相符，裁定被告
    應送勒戒處所觀察、勒戒，並無違誤，抗告意旨執前詞否認
　　犯行，核無理由，應予駁回。另被告所指其家庭經濟狀況不
    佳等情事，亦非法定免除送觀察、勒戒之事由，併予敘明。
據上論斷，應依刑事訴訟法第412條，裁定如主文。 　　
中　　華　　民　　國　　110 　年　　4 　　月　　22　　日
            刑事第四庭     審判長法　官   蔡  名  曜
                                 法　官   黃  玉  琪
                                 法　官   林  宜  民
以上正本證明與原本無異。
不得再抗告。
                                 書記官   謝  安  青
　　　　　　　　　　　　　　　　 
中　　華　　民　　國　　110 　年　　4 　　月　　22　　日